【裁判字號】    97,交聲,490
【裁判日期】    970826
【裁判案由】    聲明異議
【裁判全文】
臺灣臺南地方法院交通事件裁定         97年度交聲字第490號
移送機關    交通部公路總局嘉義區監理所臺南監理站
異議人即    和運租車股份有限公司台南分公司
受處分人
代表  人    林瑞基
上列受處分人因違反道路交通管理處罰條例案件，對於交通部公
路總局嘉義區監理所台南監理站民國97年4月30日所為之裁決處
分（處分案號：嘉監南字第裁74-ZIC031184號），聲明異議，本
院裁定如下：
    主  文
原處分撤銷。
和運租車股份有限公司台南分公司汽車所有人，其汽車駕駛人行
駛於高速公路，未保持安全距離，處罰鍰新台幣參仟元。
    理  由
一、原處分意旨略以：異議人即受處分人和運租車股份有限公司
    台南分公司（下稱異議人）所有之車號三三七０－ＦＦ號租
    賃小客車，於民國九十六年十一月二十六日十三時五十八分
    許，經人駕駛在國道五號雪山隧道南下十七點五公里處，因
    未保持五十公尺以上之安全距離（非壅塞時段），被國道公
    路警察局第九警察隊（下稱原舉發機關）逕行舉發，經原處
    分機關即交通部公路總局嘉義區監理所台南監理站查證屬實
    ，依道路交通管理處罰條例（下稱處罰條例）第三十三條第
    一項第二款、第六十三條第一項之規定，裁處異議人罰鍰新
    臺幣（下同）三千元，並記違規點數一點。
二、本件異議意旨略以：異議人車輛因遇前方路段迴堵，故將車
    速由七十公里減為四十公里，原本保持二十公尺以上之安全
    距離變為十五公尺之距離，此為正常之結果，有那一次塞車
    時，車輛間距有保持二十公尺以上距離的，則這些車輛是否
    均有依本條例舉發？而非僅選擇性舉發異議人車輛，為此聲
    明異議等語。
三、按汽車駕駛人之行為有經以科學儀器取得證據資料證明其行
    為違規，當場不能或不宜攔截製單舉發者，得逕行舉發；且
    第一項逕行舉發，應記明車輛牌照號碼、車型等可資辨明之
    資料，以汽車所有人為被通知人製單舉發；汽車行駛於高速
    公路、快速公路或設站管制之道路，不遵使用限制、禁止、
    行車管制及管理事項之管制規則而有未保持安全距離之行為
    ，處汽車駕駛人三千元以上六千元以下罰鍰，並記違規點數
    一點，處罰條例第七條之二第一項第一款、第四項、第三十
    三條第一項第二款、第六十三條第一項分別定有明文。而違
    規記點處分之實益乃在於累積達一定點數後可執行吊扣或吊
    銷駕駛執照之處分，如受處分人為法人，因並無駕駛執照可
    供吊扣吊銷，自無於處分時另記違規點數之必要，併此敘明
    。
四、經查：異議人所有之車號三三七０－ＦＦ號租賃小客車被國
    道公路警察局第九警察隊逕行舉發於九十六年十一月二十六
    日十三時五十八分許，在國道五號雪山隧道南下十七點五公
    里處，未保持五十公尺以上之安全距離（非壅塞時段）之違
    規事實，有內政部警政署國道公路警察局公警局交字第ZIC0
    31184號舉發違反道路交通管理事件通知單及舉發採證相片
    一張在卷可稽。參以原舉發機關即內政部警政署國道公路警
    察局第九警察隊就本件查證結果略謂：高速公路及快速公路
    管制規則第十六條第一項第四款規定「行駛於長度四公里以
    上或經該管公路管理機關公告之隧道，應保持五十公尺以上
    之行車安全距離。如因隧道內道路壅塞、事故或其他特殊狀
    況導致車速低於每小時二十公里或停止時，仍應保持二十公
    尺以上之安全距離」，合先敘明；經查本案均有全程錄影資
    料可稽，依據錄影資料顯示，當（26）日該時段車流正常，
    通行順暢，平均時速可達50KM /HR 以上，依據前述高速公
    路及快速公路管制規則之規定行車安全距離應保持五十公尺
    以上，惟當時該車為本隊取攝違規時與前行車之距離僅約【
    十五公尺】，該車之駕駛行為顯已違反高速公路及快速公路
    管制規則規定，本案違規事實明確等情，有原舉發機關九十
    七年三月三十一日公警九交字第０九七０九七０四三七號函
    可佐，是此，異議人車輛與前行車之距離既僅約十五公尺，
    未超過二十公尺，此亦為異議人於聲明異議狀中自陳，則無
    論該路段壅塞與否，異議人車輛均有未保持安全行車距離之
    違規行為無誤。至異議人辯稱他車亦未保持行車安全距離乙
    節，則係他車是否亦違反高速公路及快速公路交通管制規則
    第十六條第一項第四款之規定，惟他車違規與否，原與異議
    人有無違反本件處罰條例之行為無涉，異議人上開辯解，自
    不足作為解免其違反道路交通管理處罰條例責任之理由，況
    九十六年十一月二十六日十三時至十四時於上揭路段共舉發
    未保持安全距離二十件等情，亦有內政部警政署國道公路警
    察局第九警察隊九十七年六月六日公警九交字第０九七０九
    ０三四九五號函附卷可佐，是其所辯尚無可採。
五、綜上，異議人所有之上開租賃小客車於前揭時地，確有未依
    規定與前車保持安全距離之違規行為堪以認定。惟異議人係
    法人，而非自然人，揆諸上揭說明，自難依處罰條例第六十
    三條第一項第一款規定，併記違規點數一點。從而，原處分
    機關裁處記異議人違規點數，容有違誤，異議人之異議雖無
    理由，然原處分既有如上揭可議之處，應由本院將原處分撤
    銷，依處罰條例第三十三條第一項第二款之規定，裁定如主
    文第二項所示之處罰，以資適法。
六、據上論結，應依道路交通管理處罰條例第八十七條第二項、
    道路交通案件處理辦法第二十條前段，裁定如主文。
中    華    民    國    97    年    8    月    26    日
                  交通法庭法  官  鍾邦久
以上正本證明與原本無異。
如不服本裁定應於送達後5日內向本院提出抗告狀。
                          書記官  蔡明峰
中    華    民    國    97    年    8    月    26    日


司法院資訊處製作；財團法人民間司法改革基金會備份。
